【裁判字號】    95,交聲,278
【裁判日期】    951013
【裁判案由】    違反道路交通管理處罰條例聲明異議
【裁判全文】
臺灣桃園地方法院刑事交通事件裁定     95年度交聲字第278號
原處分機關  交通部公路總局新竹區監理所中壢監理站
異  議  人  揚興通運股份有限公司
代  表  人  甲○○
代  理  人  乙○○
                      60號1.
上列受處分人因違反道路交通管理處罰條例案件，不服原處分機
關交通部公路總局新竹區監理所中壢監理站95年5 月23日壢監裁
字第裁53－C00000000 號處分，聲明異議，本院裁定如下：
    主  文
異議駁回。
    理  由
一、原舉發及處分意旨略以：異議人即受處分人揚興通運股份有
    限公司（下稱揚興公司）所有之車牌號碼538-HE號營業曳引
    車拖曳車牌號碼51-LG 號營業半拖車，於民國95年2 月19日
    16時40分許，行經台北縣板橋市縣○○道與民權路口，經台
    北縣政府警察局板橋交通隊攔截查獲「載運廢土未依規定使
    用專用車輛」違規，以北縣警局C00000000 號通知單當場舉
    發。原處分機關交通部公路總局新竹區監理所中壢監理站應
    依道路交通管理處罰條例第29之1 條第1 項規定，裁處受處
    分人罰鍰新臺幣（下同）40,000元。
二、異議意旨略以：異議人揚興公司所有之車牌號碼538-HE號營
    業曳引車拖曳車牌號碼51-LG 號營業半拖車，於民國95年2
    月19日16時40分許，行經台北縣板橋市縣○○道與民權路口
    ，經警舉發「裝載廢土未依規定使用專用車輛」，然中壢監
    理站壢監裁字第裁53- Ｃ00000000號裁決書上記載車種為營
    業貨運曳引車，所謂的曳引車是指有動力的車頭部分，但違
    規事實卻是指「裝載砂石土方未依規定使用專用車輛」，可
    知違規者應係半拖車，而曳引車及半拖車各有不同所有人，
    所以本件裁罰對象應係半拖車所有人，監理站對於違規事實
    的認定與裁罰違規車輛是不相符合的，爰聲明異議云云。
三、經查：
(一)異議人即受處分人揚興公司所有之車牌號碼538-HE號營業曳
    引車拖曳車牌號碼51-LG 號營業半拖車，於民國95年2 月19
    日16時40分許，行經台北縣板橋市縣○○道與民權路口，經
    臺北縣政府警察局板橋交通隊攔截查獲「載運廢土未依規定
    使用專用車輛」違規，以北縣警局C00000000 號通知單當場
    舉發之事實，業據證人即舉發本件之員警丙○○○○○於本
    院訊問時結證稱：「95年2 月19日16時40分我在板橋市縣○
    ○道與民權路口服巡邏勤務，看到有一部曳引車後面有拖一
    個半拖車裝載土方，我將他攔下之後，請司機出示駕照行照
    之後，我看到538-HE曳引車，半拖車是51-LG ，查驗的結果
    ，曳引車、半拖車都不是砂石廢土專用車，我就依規定告發
    」等情在卷（見本院卷第38頁），並為代理人乙○○所是認
    （見本院卷第39頁）。又車牌號碼51-LG 號營業半拖車於94
    年11月29日新登檢為一般框式傾卸營業半拖車，迨於95 年2
    月21日向宜蘭監理站申請變更為砂石專用車，顯見該半拖車
    於被舉發當時（95年2 月19日）尚未變更為砂石專用車乙節
    ，亦有該半拖車新領牌照登記書、汽車各項異動登記書在卷
    可憑（見本院卷第14、15頁）。則異議人所有之車牌號碼53
    8-HE號營業曳引車確有於上揭時地，拖曳車牌號碼51-LG 號
    營業半拖車，裝載廢土未依規定使用專用車輛之事實，可堪
    認定。
(二)至於異議人所辯：車牌號碼538-HE號營業曳引車本身就是一
    個動力曳引，沒有辦法載運任何的貨品（廢土），故裝載廢
    土是車牌號碼51-LG 號半拖車，裁罰對象應是半拖車所有人
    云云。惟查：
１. 按曳引車指專供牽引其他車輛之汽車；半拖車則指具有後輪
    ，其前端附掛於曳引車第5 輪之拖車，為道路交通安全規則
    第2 條第1 項第8 、11款所明定，可知曳引車與半拖車係登
    記為不同車號，可以分屬不同人所有之車輛。惟違規半拖車
    與牽曳之曳引車固個別車號，可分屬不同人所有，其私權係
    可各自獨立之事實，雖不容置疑，然具動力之曳引車倘無半
    拖車之結合，即無法達成其搭載貨物之目的，反之，半拖車
    如無曳引車之結合，亦無完成其貨物運送之可能，足徵二者
    ，就使用上實具有經濟上不可分離之一體性。而半拖車與曳
    引車結合後，就參與交通方面，倘有不當之駕駛，因半拖車
    本身既與曳引車結合，二者已然成為一個可能發生危險之結
    合體。本件違規半拖車（按係環亞通運有限公司所有）與曳
    引車，縱然車號個別，可能分屬不同人所有，然依上開證人
    丙○○○○○所述，違規當時之半拖車既係由曳引車拖曳上
    路，且仍處於繼續行駛之狀態，衡諸常理，自無從分離，則
    於相關之交通違規事件時，自應將半拖車與曳引車視為一體
    。
２. 按裝載砂石、土方未依規定使用專用車輛或其專用車廂未合
    於規定或變更車廂者，處汽車所有人40,000元以上80,000元
    以下罰鍰，並當場禁止通行，道路交通管理處罰條例第29條
    之1 第1 項定有明文。而所謂汽車：指在道路上不依軌道或
    電力架線而以原動機行駛之車輛（包括機器腳踏車），道路
    交通安全規則第2 條第1 項第1 款訂有明文。又上開道路交
    通管理處罰條例第29條之1 第1 項所處罰對象係「汽車所有
    人」，且同條項對於違規者並當場禁止通行，依法條文義可
    知該違規車輛是在行駛中，而可行駛者是要有汽車動力的牽
    引之曳引車，而非沒有動力的半拖車甚明。復觀之該條項是
    處罰「裝載砂石土方未依規定使用專用車輛」，所以主詞應
    該是裝載使用汽車的人，而非處罰受詞的專用車輛，綜述該
    條項應該是處罰使用人。又查環亞通運有限公司（下稱環亞
    公司）並未有依汽車運輸管理規則第14條之規定申請於95年
    2 月19日租用揚興公司之車牌號碼538-HE號營業曳引車營運
    ，有交通部公路總局新竹區監理所中壢監理站95年7 月24日
    竹監壢字第0950050453號函、交通部公路總局臺北區監理所
    宜蘭監理站95年7 月19日北監宜字第0950050453號函附卷足
    按（見本院卷第55、56頁）。足見本件警方舉發當時之違規
    使用人應係揚興公司，應堪認定。參以道路交通管理處罰條
    例第1 條明文揭示其立法目的在於維護交通秩序，確保交通
    安全，足見該法處罰對象應為危險源之製造者，而與私權關
    係無涉。因之，異議人認曳引車與半拖車分屬不同人所有，
    而曳引車本身就是一個動力曳引，沒有辦法載運廢土，故違
    規者應係半拖車之理由，委無可取。
(三)綜上所述，本件事證明確，異議人所有車牌號碼538-HE號營
    業曳引車有前述違規行為，已堪認定。故原處分機關依前揭
    道路交通管理處罰條例第29條之1 第1 項規定，裁處異議人
    罰鍰新臺幣40,000元，並無違誤。異議人聲明異議為無理由
    ，應予駁回。
據上論斷，應依道路交通案件處理辦法第19條，裁定如主文。
中    華    民    國    95    年    10    月    13    日
                  交通法庭    法  官  邱滋杉
以上正本證明與原本無異。
如不服本裁定，應於送達後5 日內，向本院提出抗告狀。
                              書記官  高文靜
中    華    民    國    95    年    10    月    13    日


司法院資訊處製作；財團法人民間司法改革基金會備份。
